【裁判字號】    98,簡上,72
【裁判日期】    980331
【裁判案由】    詐欺
【裁判全文】
臺灣新竹地方法院刑事判決              98年度簡上字第72號
上  訴  人
即  被  告  甲○○
上列上訴人即被告因詐欺案件，不服本院新竹簡易庭98年度竹北
簡字第5 號，中華民國98年1 月5 日第一審簡易判決（聲請簡易
判決處刑書案號：97年度偵字第7877號），提起上訴，本院判決
如下：
    主  文
上訴駁回。
甲○○緩刑貳年。
    事  實
一、甲○○可以預見一般人收購金融帳戶使用，常與財產犯罪密
    切相關，且取得他人存摺之目的在於收取贓物及掩飾犯行不
    易遭人追查，竟不顧他人所可能被害之危險，仍以縱若有人
    持以犯罪亦無違反本意之幫助詐欺取財犯意，於民國97年7
    月底某日，在新竹縣竹北市東元醫院附近某超級商店前，約
    定以新臺幣（下同）1,500 元之代價，將其所申設之合作金
    庫商業銀行（下稱合作金庫）竹北分行帳號0000000000000
    號帳戶之提款卡及密碼，出租與1 名自稱「阿毛」之不詳年
    籍成年男子使用，而使詐騙集團成員中1 名自稱「東森購物
    人員」之不詳年籍成年人與1 名自稱「臺北富邦銀行人員」
    之不詳年籍成年人，共同意圖為自己不法所有，基於詐欺取
    財之犯意聯絡，於97年8 月5 日17時30分許，分別以電話向
    乙○○佯稱，因其東森購物付款方式設定錯誤，需至金融機
    構自動櫃員機操作改正，致乙○○陷於錯誤，於同日20時8
    分許，在臺中市○區○○街某郵局自動櫃員機，匯款11,543
    元至甲○○上揭帳戶。嗣經乙○○發現受騙後報警處理，始
    循線查獲上情。
二、案經新竹縣警察局竹北分局報請臺灣新竹地方法院檢察署檢
    察官偵查聲請簡易判決處刑。
    理  由
壹、程序部分：
    按被告以外之人於審判外之言詞或書面陳述，除法律有規定
    者外，不得作為證據。又被告以外之人於審判外之陳述，經
    當事人於審判程序同意作為證據，法院審酌該言詞陳述或書
    面陳述作成時之情況，認為適當者，亦得為證據。當事人、
    代理人或辯護人於法院調查證據時，知有第159條第1項不得
    為證據之情形，而未於言詞辯論終結前聲明異議者，視為有
    前項之同意，刑事訴訟法第159條第1項及第159條之5分別定
    有明文。經查，本件被告就被害人乙○○於警詢時之陳述，
    在本院準備程序及審理程序中，就證據能力一節均表示無意
    見，並未於本案言詞辯論終結前聲明異議，而本院審酌上開
    證人於警詢時之陳述係於案發後就自己親身經歷之事實所為
    者，依其陳述作成時之情況並不無適當，且非非法取得之證
    據，又無證據力明顯過低之情形，復經本院於審判期日就上
    開證據進行調查、辯論，依前開規定，自得為證據；次按，
    本案認定事實所引用之文書證據，並無證據證明係公務員違
    背法定程式所取得，亦無刑事訴訟法第159 條之4 之顯有不
    可信之情況與不得作為證據之情形，本院斟酌本案卷內之證
    據並非非法取得，亦無證明力明顯過低之情形，且經本院於
    審判期日依法進行證據之調查、辯論，被告於訴訟上之程序
    權，已受保障，故前揭各該證據，亦均得採為證據，合先敘
    明。
貳、實體部分：
一、訊據被告甲○○對於上開事實迭於偵查及本院審理時均坦承
    不諱，復經被害人乙○○於警詢時陳述在卷（見97年度偵字
    第7877號卷第14-16 頁)， 並有合作金庫商業銀行竹北分行
    97 年9月26日函及附件、內政部警政署反詐騙諮詢專線紀錄
    表1 份、台中市警察局第一分局民權派出所受理刑事案件報
    案三聯單、受理各類案件紀錄表、受理詐騙帳戶通報警示簡
    便格式表1 份、郵局自動櫃員機交易明細表各1 份附卷可稽
    （見97年度偵字第7877號卷第8-11、12-13 、17、18、19、
    20頁），足認被告之自白與事實相符，洵堪採為論罪科刑之
    依據。又按刑法上之故意，非僅指直接故意，尚包含間接故
    意（即未必故意），所謂間接故意係指行為人對於構成犯罪
    事實，預見其發生而其發生並不違反其本意者而言，刑法第
    13條第2 項定有明文。且幫助犯之成立以行為人主觀上認識
    被幫助者正欲從事犯罪或係正在從事犯罪，且該犯罪有既遂
    之可能，而其行為足以幫助他人實現構成要件者，即具有幫
    助故意，並不以行為人確知被幫助者係犯何罪名為必要，至
    於行為人在正犯實施犯罪前為幫助行為者，則構成事前幫助
    犯。金融帳戶為個人之理財工具，一般民眾皆可自由申請開
    設金融帳戶，並無任何特殊之限制，且得同時在不同金融機
    構申請多數存款帳戶使用，並無借用他人帳戶使用之必要，
    如無正當理由，實無借用他人帳戶使用之理，而金融帳戶亦
    事關個人財產權益之保障，其專有性甚高，除非本人或與本
    人親密關係者，難認有何理由可自由流通使用該帳戶資料，
    一般人均有妥為保管及防止他人任意使用之認識，縱特殊情
    況偶需交付他人使用，亦必深入瞭解用途及合理性，始予提
    供，且該等專有物品如落入不明人士手中，而未加以闡明正
    常用途，極易被利用為與財產有關之犯罪工具，此為吾人依
    一般生活認知所易於體察之常識，而有犯罪意圖者，非有正
    當理由，竟徵求他人提供帳戶，客觀上可預見其目的，係供
    為某筆資金之存入，後再行領出之用，且該筆資金之存入及
    提領過程係有意隱瞞其流程及行為人身分曝光之用意，一般
    人本於一般認知能力均易於瞭解（參照最高法院93年度台上
    字第31號判決要旨）。況以電話、手機簡訊通知中獎、刮刮
    樂、退費或佯稱金融卡遭冒用須更改資料等類似之不法詐騙
    份子，為掩飾其等不法行徑，以避免執法人員循線查緝，經
    常利用他人存款帳戶、印章、提款卡暨密碼，以確保犯罪所
    得免遭查獲，類此案件在社會上層出不窮，亦屢經報章雜誌
    及其他新聞媒體再三披露，故避免此等專屬性甚高之物品被
    不明人士利用為與財產有關之犯罪工具，亦為一般生活認知
    所應有之認識。且一般人對自己之金融機構帳戶所用之存摺
    、提款卡、密碼及印鑑，均妥為保管，恐被他人得知帳號或
    密碼後，有被冒領、或其他非法使用之虞。而被告交付金融
    帳戶之提款卡及密碼資料予素昧平生之不詳成年男子，衡之
    常情，被告當有預見該不詳姓名成年男子應係將該等物品供
    作詐欺犯罪之用，則該收受帳戶之人將該帳戶用來供自己或
    他人作為詐欺取財之用，亦為被告所容忍及允許，亦即不違
    反被告之本意，被告具有不確定幫助故意至為灼然。本件事
    證明確，被告幫助詐欺取財犯行洵堪認定，應依法論科。
二、核被告所為，係犯刑法第30條第1 項前段、第339 條第1 項
    之幫助詐欺取財罪，爰依刑法第30條第2 項減輕其刑。原審
    以被告上開犯行明確，依刑事訴訟法第449 條第1 項前段、
    第3 項、第454 條第2 項、刑法第339 條第1 項、第30條第
    1 項前段、第2 項、第41條第1 項前段、刑法施行法第1 條
    之1 ，量處有期徒刑4 月，並諭知易科罰金之折算標準，核
    其認事用法均無不合，量刑亦屬妥適，應予維持。被告上訴
    意旨坦認犯行，表示願與被害人和解，求取緩刑機會等語，
    未指摘原判決有何認事用法不當之處，核無理由，應予駁回
    。末查被告前未曾受有期徒刑以上刑之宣告，有臺灣高等法
    院被告前案紀錄表附卷可稽，其因一時失慮致罹刑典，犯罪
    情節尚屬輕微，事後亦能坦承犯行，態度良好，並已賠償被
    害人11,500元，此有本院公務電話紀錄及上海商業儲蓄銀行
    存款憑條影本在卷可佐（本院卷第26、27頁），被告經此偵
    審程序之教訓後，應能知所警惕，信無再犯之虞，本院因認
    對其所宣告之刑以暫不執行為當，爰併予宣告緩刑2 年，促
    其戒慎，用啟自新。
據上論斷，應依刑事訴訟法第455 條之1 第1 項、第3 項、第36
8 條，刑法第74第1 項第1 款，判決如主文。
本案經檢察官李秋梅到庭執行職務。
中    華    民    國    98    年    3     月    31    日
                  刑事第五庭    審判長法  官  黃惠玲
                                      法  官  蔡欣怡
                                      法  官  林佑珊
以上正本證明與原本無異。
不得上訴。
中    華    民    國    98    年    3     月    31    日
                                      書記官  鄭明枝
附錄：
刑法第339條第1項
意圖為自己或第三人不法之所有，以詐術使人將本人或第三人之
物交付者，處5年以下有期徒刑、拘役或科或併科1千元以下罰金
。


司法院資訊處製作；財團法人民間司法改革基金會備份。
